臺灣臺南地方法院刑事判決　　　　　　　　　　　　　九十三年度訴字第六六五號
　　公　訴　人　臺灣臺南地方法院檢察署檢察官
　　被　　　告　甲○○
右列被告因強盜案件，經檢察官提起公訴（九十三年度偵字第五四○八號），本院判
決如左：
    主    文
甲○○意圖為自己不法之所有，以強暴至使不能抗拒，而取他人之物未遂，處有期徒
刑貳年；緩刑伍年，緩刑期內付保護管束。
    事    實
一、甲○○基於意圖為自己不法之所有之犯意，於民國九十二年十二月十四日凌晨一
    時二十分許，在臺南市○○區○○路二段四三八號第一銀行騎樓下，見乙○○深
    夜在外獨自落單，即徒手強拉乙○○至旁邊巷內，加諸以拳打腳踢之強暴方式，
    致乙○○受有腦震盪及前胸、左肩、右手肘等處瘀血之傷害，至使不能抗拒後，
    再著手搜尋乙○○身上有無財物，惟因乙○○身上並無貴重財物，復因旁人聞聲
    前來而不遂，乃迅速逃離現場；而甲○○於匆忙離去之際，不慎將其身上所攜之
    ＮＥＣ牌行動電話一具（內附0000000000號門號ＳＩＭ卡一張）遺落
    於現場，嗣為警循線查獲，始查知上情。
二、案經乙○○訴由臺南市警察局第三分局報告臺灣臺南地方法院檢察署檢察官偵查
    起訴。
    理    由
一、右揭犯罪事實，業據被告甲○○迭於警詢、偵訊及本院審理時均供承不諱，核與
    告訴人乙○○指訴之情節相符，告訴人乙○○並因被告施以強暴之方式而受有腦
    震盪、兩邊前胸、左肩、右手肘、右手瘀血及過度呼吸症候群等傷害之事實，亦
    有奇美醫學中心診斷證明書一紙在卷可稽，亦足認告訴人確已因被告之強暴行為
    致使不能抗拒無訛。是本件事證明確，被告強盜未遂犯行，堪以認定。
二、按強盜罪之既遂與否，以已未得財為判斷之標準，若僅施用強暴、脅迫等手段，
    而未取得財物者，仍應以未遂論，最高法院二十一年度上字第八九二號判例可資
    參照。查本件被告意圖為自己不法之所有，以強暴之方式，至使被害人乙○○不
    能抗拒，而取他人之物未遂，核其所為，係犯刑法第三百二十八條第四項、第一
    項之普通強盜未遂罪。被告已著手於強盜行為之實行而不遂，為未遂犯，應依刑
    法第二十六條前段規定減輕其刑。另按刑法三百二十八條第一項之強盜罪，原以
    強暴、脅迫為構成要件，本件被告自承伊毆打告訴人之時係同時著手搜刮告訴人
    身上之財物，業據被告自承在卷，足認被告之毆打告訴人並非另行基於傷害之犯
    意所為，是告訴人所受之普通傷害，乃被告之強暴行為當然之結果，且並無積極
    之證據足以證明係被告另行起意傷害所為，不應另論傷害罪，公訴意旨認被告另
    犯刑法第二百七十七條第一項之傷害罪嫌，且與上開強盜罪屬牽連犯云云，均容
    有誤會。查本件被告並無前科紀錄，素行良好，有臺灣高等法院被告全國前案紀
    錄表一份在卷可參，其雖著手強盜告訴人之物品，惟並無所獲，此業經告訴人乙
    ○○陳明在卷，又被告僅係以徒手毆打告訴人，且犯後均坦認犯行，並於本院準
    備程序中一再希望與告訴人達成和解，而其最後亦確與被害人乙○○達成和解，
    賠償告訴人身上所受之傷害，此有臺北市大同區調解委員會調解書一份附卷可稽
    ，足徵其犯後確具相當之悔意，此外，被告於犯本案時，甫年滿二十歲，自制力
    尚屬薄弱，而其現為崑山科技大學電機工程系學生，並已完成九十三年度第二學
    期之註冊，有學生證影本一份在卷可佐，其犯本案僅係一時失慮，致罹刑章，是
    綜核被告所為本件犯罪情節並非重大，惟其所犯強盜罪之法定刑為五年以上有期
    徒刑，實不無法重情輕之處，本院參諸司法院大法官釋字第二六三號解釋所揭：
    「懲治盜匪條例為特別刑法，其第二條第一項第九款對意圖勒贖而擄人者，不分
    犯罪情況及結果如何，概以死刑為法定刑，立法甚嚴，惟依同條例第八條之規定
    ，若有情輕法重之情形者，裁判時本有刑法第五十九條酌量減輕其刑規定之適用
    ，其有未經取贖而釋放被害人者，復得依刑法第三百四十七條第五項規定減輕其
    刑，足以避免過嚴之刑罰，與憲法尚無抵觸」之同一意旨，認被告所為尚非無可
    憫恕，倘依前開論罪科刑法條量處法定最低度刑，仍嫌過重，應依刑法第五十九
    條規定，酌量減輕其刑，並依刑法第七十條遞減其刑。爰審酌被告犯罪之動機、
    目的，對告訴所造成之傷害，及其犯後均坦承犯行，且與告訴人亦已達成和解，
    告訴人亦於本院審理時當庭表示願原諒被告（見本院九十三年九月二十一日審判
    筆錄）等一切情狀，量處如主文所示之刑，以資懲儆。
三、被告前未曾受有期徒刑以上刑之宣告，有臺灣臺南地方法院檢察署刑案資料查註
    紀錄表及臺灣高等法院被告全國前案紀錄表各一份在卷可憑，其因一時失慮，致
    罹刑章，經此偵審程序及科刑之教訓後，應知所警惕，信無再犯之虞，且被告現
    為在學學生，為兼顧其就學之權益，本院認所宣告之刑以暫不執行為適當，併諭
    知緩刑五年，以勵自新，又被告甲○○現為在學學生，惟法治觀念薄弱，須有適
    當之輔導以加強其法治觀念，為輔導其確實改過向善，乃宣告於緩刑期內付保護
    管束，並觀後效。
據上論斷，應依刑事訴訟法第二百九十九條第一項前段、刑法第三百二十八條第四項
、第一項、第二十六條前段、第五十九條、第九十三條第一項，判決如主文。
本案經檢察官范文豪到庭執行職務。
中    華    民    國      九十三      年      十      月        五      日
                                  臺灣臺南地方法院刑事第三庭
                                      審判長法官  蘇  義  洲
                                            法官  朱  中  和
                                            法官  徐  文  瑞
右正本證明與原本無異。
如不服本判決，應於判決送達後十日內，向本院提出上訴狀。
                                          書記官  李  珍  瑩
中    華    民    國      九十三      年      十      月        五      日
附錄法條：
中華民國刑法第三百二十八條
意圖為自己或第三人不法之所有，以強暴、脅迫、藥劑、催眠術或他法，
至使不能抗拒，而取他人之物或使其交付者，為強盜罪，處五年以上有期
徒刑。
以前項方法得財產上不法之利益或使第三人得之者，亦同。
犯強盜罪因而致人於死者，處死刑、無期徒刑或十年以上有期徒刑；致重
傷者，處無期徒刑或七年以上有期徒刑。
第一項及第二項之未遂犯罰之。
預備犯強盜罪者，處一年以下有期徒刑、拘役或三千元以下罰金。
